最高法院刑事判決　　　　　　　九十六年度台非字第三四七號
上　訴　人　最高法院檢察署檢察總長
被　　　告　甲○○
上列上訴人因被告違反毒品危害防制條例案件，對於台灣板橋地
方法院中華民國九十五年二月二十七日第一審確定裁定（九十五
年度毒聲字第三八八號，聲請案號：台灣板橋地方法院檢察署九
十五年度毒偵字第一六五六號），認為違法，提起非常上訴，本
院判決如下：
    主  文
上訴駁回。
    理  由
非常上訴理由稱：「按判決不適用法則或適用法則不當者，為違
背法令，刑事訴訟法第三百七十八條定有明文。又依民國九十二
年七月九日修正之毒品危害防制條例就施用毒品者，祇於『初犯
』及『五年後再犯』二種情形，有其追訴條件之限制，即須於初
犯經觀察、勒戒或強制戒治釋放後，五年內均無施用毒品之行為
，始能認其前所實施之觀察、勒戒或強制戒治已足遮斷毒癮，而
得於五年後再犯時，再予適用初犯之規定，重行觀察、勒戒等程
序。倘五年內已經再犯，被依法追訴處罰，縱其第三次（或第三
次以上）施用毒品之時間在初犯釋放五年以後，即與『五年後再
犯』之情形有別，且因已於『五年內再犯』，顯見其再犯率甚高
，原實施之觀察、勒戒或強制戒治已無法收其實效，而無五年斷
戒期之存在，自無再經觀察、勒戒或強制戒治之必要，應得逕行
追訴處罰（最高法院九十五年度台上字第一０七一號、九十五年
度台非第五十九號、九十五年度台非字第六十五號判決參照）。
查本件被告甲○○曾因施用毒品案件，經台灣板橋地方法院於八
十七年十一月六日，以八十七年度毒聲字第三０六九號裁定觀察
、勒戒，經觀察、勒戒後，認有繼續施用毒品之傾向，繼經該院
於八十七年十一月二十七日，以八十七年度聲字第三五二九號裁
定強制戒治，於八十八年十一月二十六日強制戒治期滿執行完畢
，並經台灣板橋地方法院檢察署檢察官於八十九年一月三十一日
，以八十九年度戒毒偵字第五十八號為不起訴處分確定；又於五
年內，即於九十二年間因施用毒品案件，經台灣板橋地方法院判
處有期徒刑五月確定，與另案判處之有期徒刑三月，經同院裁定
應執行有期徒刑六月確定，而於九十三年一月九日易科罰金執行
完畢；又於五年內，即於九十四年間因施用毒品案件（犯罪時間
自九十三年六月下旬某日起，至九十三年十一月四日二十時十分
止），經台灣高等法院判處有期徒刑一年、十月，應執行有期徒
刑一年六月確定，有台灣桃園地方法院檢察署刑案查註紀錄表、
台灣高等法院被告前案紀錄表、台灣高等法院九十四年度上訴字
第一二九號判決各一件在卷為憑。被告既曾於『五年內再犯』，
且經法院先後判處罪刑確定，是被告又於九十四年五月二十六日
十四時許、九十四年七月十八日某時許、九十四年七月十九日晚
間某時許、九十四年十一月五日某時許，先後施用海洛因、安非
他命之起訴及併辦之犯罪事實，即非屬毒品危害防制條例第二十
條第三項所定『五年後再犯』之情形，揆諸上開判決意旨，被告
上開先後施用第一級、第二級毒品之犯行，自應依法追訴處罰，
並經台灣桃園地方法院九十五年八月九日以九十五年度訴更字第
五號判處有期徒刑十一月確定在案，有該案宣示判決筆錄可稽。
綜上所述，本件檢察官誤向原審法院聲請裁定被告送勒戒處所觀
察、勒戒，原審法院不察，竟依其聲請裁定被告送勒戒處所觀察
、勒戒，自有適用法則不當之違背法令。案經確定，且不利被告
。爰依刑事訴訟法第四百四十一條、第四百四十三條提起非常上
訴，以資救濟及糾正。」等語。
本院按判決確定後，發現該案件之審判係違背法令者，最高法院
檢察署檢察總長得向最高法院提起非常上訴，為刑事訴訟法第四
百四十一條所明定。對於毒品危害防制條例所規定之觀察、勒戒
及強制戒治等事項所為之裁定，乃拘束人身自由之保安處分，與
科刑判決有同等效力，於裁定確定後，如發現有違背法令情事，
固得提起非常上訴。惟依上開規定，非常上訴應以確定之裁判為
對象，始為適法。本件台灣板橋地方法院檢察署檢察官以：被告
於八十七年間因施用毒品案件，經裁定觀察、勒戒後，認有繼續
施用毒品傾向，再裁定施以強制戒治，至八十八年五月二十日停
止強制戒治並付保護管束，至八十八年十一月二十六日保護管束
期滿未經撤銷強制戒治，其於五年後之九十四年十一月八日十二
時三十六分許為警採尿回溯前二十六小時、九十六小時之某時，
在不詳地點，施用第一級毒品海洛因及第二級毒品安非他命各乙
次等情，聲請裁定將被告送勒戒處所觀察、勒戒，經台灣板橋地
方法院於九十五年二月二十七日以九十五年度毒聲字第三八八號
刑事裁定，裁定將被告送勒戒處所觀察、勒戒。嗣被告不服上開
裁定提起抗告，經台灣高等法院認抗告無理由，於九十五年四月
二十一日以九十五年度毒抗字第一五九號刑事裁定，駁回被告之
抗告確定，有上開案卷可稽。則本件台灣板橋地方法院上開第一
審裁定並非確定裁定，揆諸前揭說明，自不得對之提起非常上訴
。上訴人對之提起非常上訴，容有誤會，為無理由，應予駁回。
據上論結，應依刑事訴訟法第四百四十六條，判決如主文。
中　　華　　民　　國　九十六　年　 十二 　月　三十一　日
                      最高法院刑事第八庭
                          審判長法官  陳　正　庸
                                法官  賴　忠　星
                                法官  宋　　　祺
                                法官  吳　　　燦
                                法官  李　英　勇
      本件正本證明與原本無異
                                      書  記  官
中　　華　　民　　國　九十七　年　　一　　月　　七　　日
                                                      Ｋ
